【裁判字號】    97,交聲,377
【裁判日期】    971016
【裁判案由】    聲明異議
【裁判全文】
臺灣屏東地方法院交通事件裁定         97年度交聲字第377號
原處分機關  交通部公路總局屏東監理站
異  議  人
即受處分人  甲○○
上列異議人因違反道路交通管理處罰條例案件，對於交通部公路
總局屏東監理站民國97年10月2 日所為之處分（原處分案號：屏
監違字第裁82-B00000000號），聲明異議，本院裁定如下：
    主  文
異議駁回。
    理  由
一、異議意旨略以：異議人即受處分人甲○○因於民國97年9 月
    9 日下午3 時35分許，騎乘機車未依規定兩段式左轉之違規
    行為，為警製單舉發，嗣前往繳納罰鍰時，始知因前有未參
    加道路安全講習之情事，致駕照遭註銷。然本件長期在高雄
    、台南等地讀書、工作，本人並未收受任何相關資訊、通知
    等語。
二、按「汽車駕駛人，有第35條第1 項規定之情形者，應接受道
    路交通安全講習」、「汽車駕駛人有第1 項各款情形者，無
    正當理由，不依規定接受道路交通安全講習者，處新台幣（
    下同）1,800 元罰鍰。經再通知依限參加講習，逾期6 個月
    以上仍不參加者，吊扣其駕駛執照6 個月」、「汽車所有人
    、駕駛人違反本條例，經主管機關裁決後逾20日未向管轄地
    方法院聲明異議，或其聲明異議經法院裁定確定，而不依裁
    決或裁定繳納罰鍰或不繳送汽車牌照、駕駛執照者，其為經
    處分吊扣汽車牌照或駕駛執照者，按其吊扣期間加倍處分；
    仍不依限期繳送汽車牌照或駕駛執照者，吊銷其汽車牌照或
    駕駛執照」，此為道路交通管理處罰條例第35條第1 項第1
    款、第24條第1 項第2 款、第3 項、第65條第1 項第2 款所
    明定。又處理違反道路交通管理事件，有關文書之送達程式
    ，依行政程式法之規定；送達，不能依前2 條規定為之者，
    得將文書寄存送達地之地方自治或警察機關，並作送達通知
    書兩份，1 份黏貼於應受送達人住居所、事務所、營業所或
    其就業處所門首，另1 份交由鄰居轉交或置於該送達處所信
    箱或其他適當位置，以為送達，違反道路交通管理事件統一
    裁罰基準及處理細則第11條第1 項第3 款、行政程序法第74
    條第1 項分別載有明文。再者，人民違反法律上之義務而應
    受行政罰之行為，法律無特別規定時，雖不以出於故意為必
    要，仍須以過失為其責任條件。但應受行政罰之行為，僅須
    違反禁止規定或作為義務，而不以發生損害或危險為其要件
    者，推定為有過失，於行為人不能舉證證明自己無過失時，
    即應受處罰，此有司法院大法官會議釋字第275 號解釋意旨
    可參。又依行政罰法第7 條第1 項規定，違反行政法上義務
    之行為非出於故意或過失者，不予處罰。反面解釋，即倘因
    故意或過失違反行政法上義務之行為，應予處罰。
三、次按汽車駕駛人，有駕駛執照業經註銷仍駕駛機器腳踏車之
    情形者，處6, 000元以上1 萬2,000 元以下罰鍰，並當場禁
    止其駕駛；又汽車駕駛人轉彎時，有不依標誌、標線、號誌
    指示之情形者，處600 元以上1,800 元以下罰鍰；汽車駕駛
    人有第48條之情形者，除依原條款處罰鍰外，並予記點；依
    前項各條款，已受吊扣或吊銷駕駛執照處分者，不予記點，
    道路交通管理處罰條例第21條第1 項第4 款、第48條第1 項
    第2 款、第63條第1 項第1 款、第2 項分別定有明文。
四、經查，本件異議人於上開時地，騎乘車牌號碼HGQ-839 重型
    機車，未依規定兩段式左轉之事實，為異議人所不爭執，且
    有高雄市政府警察局舉發違反道路交通管理事件通知單在卷
    可證，異議人此部分汽車駕駛人轉彎時不依標誌、標線、號
    誌指示之違規事實，堪以認定。再查，本件原處分機關前通
    知異議人參加道路交通安全講習之通知單、不依規定接受道
    路交通安全講習之舉發違反道路交通管理事件通知單；以及
    因異議人未依規定參加講習後，依上開規定，裁處異議人吊
    扣駕照之裁決書，均依法以寄存送達之方式完成送達，有上
    開文書之送達證書在卷可佐。縱令異議人並未親自收受或未
    前往領取上開文書，仍已發生送達之效力。參以行政程序法
    上揭所定寄存送達明文，本不以受送達人確實閱覽送達文書
    內容為必要，僅須符合上開法定程式，即屬合法，此係法律
    賦予效力之送達方式，否則，法律規定應以合法送達為前提
    要件之各種失權效果，勢將窒礙難行，故由法律規定賦予送
    達程式之效力，俾利法律關係及法律效果之確實、安定，此
    乃前開寄存送達之立法意旨所在。況異議人所以必須參加道
    路交通安全講習，係因其前有違反道路交通管理處罰條例第
    35 條 第1 項第1 款即酒精濃度超過規定標準之情形，異議
    人既經考試而合法領有駕駛執照，對於其上開行為，依同條
    例規定，應參加道路交通安全講習乙節，自不能諉為不知，
    即應注意使己確能收受道路交通安全講習通知單，而得依時
    參加。況戶籍設立之目的，無非在使居住之事實與戶籍登記
    一致，除各有關機關辦理選舉、學區劃分及社會福利等，皆
    得以戶籍資料所載為主要依據外，各類行政文書、司法文書
    等，亦得以送達戶籍地為原則；異議人如實際係居住他處，
    亦非不能逕將戶籍遷移至實際住居處，或向原處分機關陳報
    收受送達之地址，俾利收受信件、文書，然異議人卻捨此不
    為，原處分機關自無從知悉其實際居住處所，而僅得依異議
    人之戶籍地址認定異議人之住所地而為送達。本件異議人自
    86 年12 月14日起，即設籍在東縣枋寮鄉○○路247 號，迄
    未變更，有卷附全戶戶籍資料查詢結果、遷徙紀錄資料查詢
    結果在卷可證；是原處分機關依法對上址為送達，洵屬有據
    。準此，本件道路交通安全講習通知單、吊扣異議人駕照之
    裁決書。均已合法送達異議人，異議人就其駕照業經註銷乙
    事應有認識，且縱非故意，亦屬能注意，而不注意之過失。
    是其於駕駛執照經註銷後仍駕駛機器腳踏車，違規事實明確
    。綜上所述，原處分機關據以裁處，於法並無不合，本件異
    議為無理由，應予駁回。
依道路交通案件處理辦法第19條，裁定如主文。
中    華    民    國    97    年    10    月    16    日
                    交通法庭    法  官  戴韻玲
以上正本證明與原本無異。
如不服本裁定應於收受送達後5 日內向本院提出抗告書狀敘述抗
告之理由抗告於台灣高等法院高雄分院。
中    華    民    國    97    年    10    月    17    日
                                書記官  王鵬勝


司法院資訊處製作；財團法人民間司法改革基金會備份。
